臺灣高等法院高雄分院刑事判決　　　　 96年度上易字第298號
　　上　訴　人　臺灣屏東地方法院檢察署檢察官
　　被　　　告　乙○○
　　　　　　　　　　　　（現另案於臺灣屏東監獄執行中）
上列上訴人因被告違反國家安全法案件，不服臺灣屏東地方法院
95年度簡上字第224 號中華民國96年2 月6 日第一審判決（起訴
案號：臺灣屏東地方法院檢察署95年度偵字第3738號），提起上
訴，本院判決如下：
    主  文
原判決撤銷。
乙○○逃避海岸巡防機關對出境之旅客及其所攜帶之物件，得依
其職權實施之檢查，處有期徒刑貳月，如易科罰金，以銀元佰
元即新臺幣玖佰元折算壹日；又逃避海岸巡防機關對入境之旅客
及其所攜帶之物件，得依其職權實施之檢查，處有期徒刑貳月，
如易科罰金，以銀元佰元即新臺幣玖佰元折算壹日；應執行有
期徒刑參月，如易科罰金，以銀元佰元即新臺幣玖佰元折算壹
日。
    事  實
一、乙○○曾因違反肅清煙毒條例案件，分別經法院判處有期徒
    刑4 年4 月、3 年2 月、3 年4 月確定，又因麻醉藥品管理
    條例案件，經法院判處有期徒刑4 月確定，之後迭經假釋及
    撤銷假釋，現於台灣屏東監獄執行中。猶不思警惕，於民國
    92年7 月24日15時50分許，在高雄市○鎮區○○街，為警查
    獲海洛因磚1 塊，經羈押至92年8 月29日釋放，為逃避因販
    賣海洛因磚被警查獲之刑責，明知警察或海岸巡防機關，為
    維護國家安全之必要，對於入出境之旅客及其所攜帶之物件
    ，均依職權實施之檢查，竟於釋放後之92年10月間某日，先
    自台灣先行搭機至金門，再透過綽號「2 」之不詳大陸朋友
    協助，在金門某處，搭乘某大陸舢舨，逃避海岸巡防機關對
    出境之旅客及其所攜帶之物件，得依其職權實施之檢查，偷
    渡前往大陸地區廈門市，之後再轉往江西省九江市藏匿。另
    於94年7 月間，因其欲返台探視其母，乃於94年10月1日 凌
    晨某時許，以前述相同之方法，自大陸地區廈門馬巷搭乘某
    不詳大陸舢舨偷渡至金門，逃避海岸巡防機關對入境之旅客
    及其所攜帶之物件，得依其職權實施之檢查，偷渡成功後，
    於同日8 時45分許，在金門縣尚義機場內，唯恐其遭通緝之
    身分曝光，竟持上開偽造「甲○○」之國民身分證通關，欲
    搭乘遠東航空公司052 班機（9 時5 分起飛）返台，在該機
    場安檢室為警查獲（該部分已經原審法院判處有期徒刑2 月
    確定）。
二、案經金門縣警察局移送福建金門地方法院檢察署偵辦後，呈
    請最高法院檢察署令准移轉台灣高雄地方法院檢察署偵辦，
    該署再呈請台灣高等法院高雄分院檢察署令准移轉臺灣屏東
    地方法院檢察署偵查起訴。
    理  由
甲、程序方面：
一、按被告以外之人（包括證人、鑑定人、告訴人、被害人及共
    同被告等）於審判外之陳述雖不符刑事訴訟法第159 條之1
    至之4 等四條之規定，而經當事人於審判程序同意作為證據
    ，法院審酌該言詞陳述或書面陳述作成時之情況，認為適當
    者，亦得為證據；當事人、代理人或辯護人於法院調查證據
    時，知有刑事訴訟法第159 條第1 項不得為證據之情形，而
    未於言詞辯論終結前聲明異議者，視為有前項之同意，同法
    第159 條之5 定有明文。立法意旨在於傳聞證據未經當事人
    之反對詰問予以核實，原則上先予排除。惟若當事人已放棄
    反對詰問權，於審判程序中表明同意該等傳聞證據可作為證
    據；或於言詞辯論終結前未聲明異議，基於尊重當事人對傳
    聞證據之處分權，及證據資料愈豐富，愈有助於真實發見之
    理念，且強化言詞辯論主義，使訴訟程序得以順暢進行，上
    開傳聞證據亦均具有證據能力。本件證人林政星固曾於警詢
    中為陳述，其性質雖屬傳聞證據，惟其未再於法院審理中為
    陳述，且查無符合同法第159 條之1 至之4 等前4 條之情形
    ，其所為之上開警詢筆錄內容，業經本院審理時予以提示並
    告以要旨，且各經檢察官及被告等人表示意見，當事人已知
    上述筆錄乃傳聞證據，且均未於言詞辯論終結前對該等筆錄
    內容異議，依上開規定，是其於警詢中之證言應具有證據能
    力，本院審酌上開筆錄作成時，較無人情施壓或干擾，亦無
    不當取供之情形，認為以之作為本案之證據亦屬適當，是其
    於警詢中之證言自具有證據能力。
二、偽造之甲○○身分證影本、遠東航空機票影本、甲○○之口
    卡片影本、金門縣警察局查扣單影本、被告之前科口卡片、
    緩起訴同意書、悔過書、警政署刑事警察局94年11月23日刑
    鑑字第0940156920號鑑定書，係被告以外之人於審判外所為
    之書面陳述，依刑事訴訟法159 條第1 項，屬傳聞證據，與
    刑事訴訟法第159 條之4 第1 款或第2 款之規定不符，業經
    本院審理時予以提示並告以要旨，且各經檢察官及被告表示
    意見，當事人均未於言詞辯論終結前對該等文書內容異議，
    依上開規定，則依刑事訴訟法第159 條之5 第2 項規定，該
    等文書亦具有證據能力。
乙、實體方面：
一、被告乙○○經警查獲海洛因磚，經羈押至92年8 月29日釋放
    後，為逃避因販賣海洛因磚被警查獲之刑責，竟偷渡至大陸
    ，以及從大陸偷渡至金門之事實，迭據被告乙○○於警詢、
    偵查、原審及本院審理時坦承不諱，且經證人林政星於警詢
    時證述（見警訊卷第10頁）屬實，並有查扣之偽造甲○○之
    國民身分證1 枚（附於94年度偵字第397 號卷）、金門縣警
    察局查扣單影本、遠東航空機票影本、甲○○之口卡片影本
    、被告之前科口卡片，林政星緩起訴同意書、悔過書、被告
    之在監紀錄表、刑案資料查註紀錄表、台灣高雄地方法院檢
    察署92年度偵字第15523 號起訴書等在卷足憑。本件事證明
    確，被告先後2 次違反國家安全法犯行，均堪認定。
二、按警察或海岸巡防機關於必要時，對於入出境之旅客及其所
    攜帶之物件，航行境內之船筏、航空器及其客貨，得依職權
    實施檢查，國家安全法第4 條第1 項第1 款、第3 款定有明
    文；又依國家安全法第10條所授權訂立之國家安全法施行細
    則，其第22條規定對於航行境內之船舶及其載運人員、物品
    之檢查，除準用施行細則第20條之規定外，對於旅客於登船
    時並得查驗身分證明；第23條第1 項規定，對於進出漁港及
    海岸之漁船、舢舨、膠筏、竹筏等，得查驗有關證件，並檢
    查船體及其載運物件；另依施行細則第20條規定，警察機關
    於必要時依其職權對於船舶及其他運輸工具得為核對證照與
    艙單，並得作清艙檢查，對於旅客、漁民及其行李等，並得
    為施行細則第19條第1 項第2 款至第5 款之檢查；而警察機
    關既於各港口設有檢查崗哨作為船筏進出港口之檢查，係屬
    國家安全法第4 條第1 項第3 款所規定授與警察機關依職權
    對於航行境內船筏及其客貨得為之檢查；又按國家安全法第
    6 條第2 項規定之逃避檢查，不以於檢查人員實施檢查時，
    有逃匿等行為為限，即故意規避檢查之時間及地點，而未接
    受檢查者，亦屬之（最高法院84年度台上字第5565號裁判參
    照）。另按國家安全法第4 條所定對入出境之旅客及其所攜
    帶物件之「檢查」，與入出國及移民法第4 條所定對入出國
    之國民所實施之「查驗」，二者是不同之事。前者是在規範
    入出國之人（航行國境內之船舶、航空器及其客貨也包括在
    內）有無攜帶違禁物件（如槍枝、毒品）或妨害國家安全之
    物件（如軍事機密、來自疫區的動、植物），後者則是針對
    入出國之人（國境內則不包括）應備之手續是否已完備（即
    原本應事前得到許可，後修改為入出海關時之查驗代之）。
    因此，「查驗」程序並不能替代國家安全法的「檢查」程序
    ，「查驗」是針對「人」（通關文件），實施於入出境，「
    檢查」則是針對「人身」及「物件」（通關所帶行李），包
    括入出境及國境內。國人入出境時（包括國境內的航行），
    其所攜帶之行李、物品所以被「翻箱倒櫃」的搜查，其根據
    正是國家安全法第4 條（詳細檢查程序及內容請參見「國家
    安全法施行細則」第19條以下，至於入出國的查驗程序請參
    見「入出國查驗辦法」，二者規範之目的並不相同），「入
    出國及移民法」並無針對入出國者所攜帶物件應如何被檢查
    之規定。本件被告乙○○不但未經查驗，而且逃避檢查，而
    以偷渡方式於92年10月中旬出國及94年10月1 日入境，核被
    告前後2 次偷渡之行為，均係違反國家安全法第4 條第1 項
    第1 款之規定，均應依同法第6 條第2 項之規定論處。公訴
    人認被告乙○○之行為，係違反違反國家安全法第3 條第1
    項之規定，而涉犯2 個同法第6 條第1 項之未經許可入出境
    罪，尚有未洽，然與本院認定之基本事實同一，本院自得變
    更起訴法條後，予以審判。被告前後2 次偷渡行為，時間間
    隔約2年 ，顯係各別起意為之，應予分論併罰。
三、原判決未予詳查，遽以國家安全法第4 條、第6 條第2 項之
    規定，已為入出國及移民法所取代（特別法優於普通法），
    而為被告乙○○無罪之諭知，尚有未洽。檢察官上訴意旨，
    執此指摘原判決不當，為有理由，自應由本院將原判決予以
    撤銷改判。爰審酌被告乙○○為逃避販賣海洛因之罪責，而
    偷渡至大陸，然於通緝中未再犯罪，且犯罪後坦承犯行態度
    良好等一切情狀，分別量處有期徒刑2 月。又被告行為後，
    刑法第41條業於民國94年2 月2 日修正公布，並於95年7 月
    1 日施行，罰金罰鍰提高標準條例第2 條亦經刪除，修正前
    刑法第41條第1 項前段規定：「犯最重本刑為5 年以下有期
    徒刑以下之刑之罪，而受6 個月以下有期徒刑或拘役之宣告
    ，因身體、教育、職業、家庭之關係或其他正當事由，執行
    顯有困難者，得以1 元以上3 元以下折算1 日，易科罰金。
    」；刪除前罰金罰鍰提高標準條例第2 條規定：「依刑法第
    41條易科罰金或第42條第2 項易服勞役者，均就其原定數額
    提高為100 倍折算1 日；法律所定罰金數額未依本條例提高
    倍數，或其處罰法條無罰金刑之規定者，亦同。」，則本件
    被告行為時之易科罰金折算標準，應以銀元300 元折算1 日
    ，經折算為新臺幣後，應以新臺幣900 元折算為1 日，惟修
    正後刑法第41條第1 項前段規定：「犯最重本刑為5 年以下
    有期徒刑以下之刑之罪，而受6 個月以下有期徒刑或拘役之
    宣告者，得以新臺幣1000元、2000元或3000元折算1 日，易
    科罰金。」，依刑法第2 條第1 項之規定，比較新、舊法結
    果，應適用較有利於被告之行為時法律即修正前刑法第41條
    第1 項前段及刪除前罰金罰鍰提高標準條例第2 條之規定，
    諭知易科罰金之折算標準；再被告行為後，刑法第51條亦經
    修正公布施行，修正前刑法第51條規定：「數罪併罰，分別
    宣告其罪之刑，依左列各款定其應執行者：」其中第5 款規
    定：「宣告多數有期徒刑者，於各刑中之最長期以上，各刑
    合併之刑期以下，定其刑期。但不得逾20年。」，修正後刑
    法第51條第5 款規定：「宣告多數有期徒刑者，於各刑中之
    最長期以上，各刑合併之刑期以下，定其刑期。但不得逾30
    年。」，依刑法第2 條第1 項之規定，比較新、舊法結果，
    應適用較有利於被告之行為時法律即修正前刑法51條第5 款
    ，定其應執行之刑，並諭知如易科罰金之折算標準。
四、被告所犯行使特種文書罪部分，已經原審法院判處有期徒刑
    2 月確定，併此敘明。
五、按檢察官聲請以簡易判決處刑之案件，法院於審理後，認為
    應為無罪之諭知者，應適用通常程序審判之，刑事訴訟法第
    452 條及第451 條之1 第4 項但書第3 款分別定有明文。本
    件雖係檢察官提起公訴，經原審依刑事訟訴法第449 條第2
    項規定逕以簡易判決處刑之案件，然原審普通庭既認應為無
    罪之諭知，自仍應適用上開法條規定，適用通常程序審判之
    。爰依刑事訴訟法第455 條之1 第3 項準用同法第369 條第
    1 項前段之規定，將原判決撤銷，並依同法第452 條之規定
    ，逕依通常程序自為第一審判決。
據上論結，應依刑事訴訟法第369 條第1 項前段、第364 條、第
299 條第1 項前段、第300 條，國家安全法第4 條第1 項第1 款
、第6 條第2 項，刑法第11條、第2 條第1 項前段，修正前刑法
第41條第1 項前段、第51條第5 款，修正前罰金罰鍰提高標準條
例第2 條，判決如主文。
本案經檢察官陳建年到庭執行職務。
中　　華　　民　　國　　96　　年　　5 　　月　　7 　　日
                  刑事第二庭    審判長法  官  林正雄
                                      法  官  陳啟造
                                      法  官  黃壽燕
以上正本證明與原本無異。
不得上訴。
中　　華　　民　　國　　96　　年　　5 　　月　　7 　　日
　　　　　　　　　　　　　　　　　　　書記官  梁雅華
附錄本件判決論罪科刑法條：
國家安全法第4 條
  警察或海岸巡防機關於必要時，對左列人員、物品及運輸工具
  ，得依其職權實施檢查：
一　入出境之旅客及其所攜帶之物件。
二　入出境之船舶、航空器或其他運輸工具。
三　航行境內之船筏、航空器及其客貨。
四　前二款運輸工具之船員、機員、漁民或其他從業人員及其所
    攜帶之物件。
  對前項之檢查，執行機關於必要時，得報請行政院指定國防命
  令所屬單位協助執行之。
國家安全法第6 條
  違反第3 條第1 項規定未經許可入出境者，處3 年以下有期徒
  刑、拘役或科或併科新臺幣90,000元以下罰金。
  無正當理由拒絕或逃避依第4 條規定所實施之檢查者，處6 月
  以下有期徒刑、拘役或科或併科新臺幣15,000元以下罰金。
